【裁判字號】    90,訴,138
【裁判日期】    900727
【裁判案由】    偽造文書等
【裁判全文】
臺灣新竹地方法院刑事判決                            九十年度訴字第一三八號
    公  訴  人  臺灣新竹地方法院檢察署檢察官
    被      告  丙○○
    選任辯護人  陳偉民律師
右列被告因偽造文書等案件，經檢察官提起公訴（八十九年度偵字第一六二號），本
院判決如左：
    主  文
丙○○共同連續行使偽造私文書，足以生損害於他人，處有期徒刑陸月，如易科罰金
，以參佰元折算壹日。緩刑參年。
偽造如附表編號一至四所示「陳美珠」之署押共陸枚，均沒收
    事  實
一、丙○○於案外人乙○○ (因偽造文書等案件經本院八十八年度訴字第五二五號判
    決判處有期徒刑二年十月確定) 竊得其母陳美珠所有之身分証、印章等物品而欲
    向位於新竹市○○路二八二號二樓保証責任新竹市第三信用合作社 (下稱第三信
    用合作社) 貸款對保之際，因受乙○○之邀而與王女共同基於詐欺及行使偽造文
    書之概括犯意聯絡，二人先於民國八十八年二月二十三日共同前往第三信用合作
    社，由乙○○向第三信用貸款新台幣 (下同) 二百萬元，並由丙○○提示乙○○
    事先交付之陳美珠身分証佯裝為陳美珠而擔任該貸款之連帶保証人，並分別由乙○○於附表編號一之質押借據中偽造陳美珠之署押一枚、由乙○○握住丙○○之
    手共同在附表編號二之授信約定契約書內偽造陳美珠之署押二枚，並將陳美珠之
    印章一枚交由不知情之第三信用合作社承辦人員甲○○在上開質押借據及授信約
    定書內各盜用陳美珠印文一枚、三枚後，將該質押借據及授信約定書交付第三信
    用合作社辦理貸款，使第三信用合作社陷於錯誤而於完成對保手續後核貸二百萬
    元予乙○○，足以生損害於陳美珠及第三信用合作社承辦人員對於連帶保証人身
    分之識別，嗣乙○○交付七千五百元予丙○○以為酬謝；繼於八十八年五月四月
    ，丙○○再與乙○○共同前往第三信用合作社以相同方式加借四十萬元，而由乙○○於附表編號三之質押借據上偽造陳美珠之署押一枚、由丙○○於附表編號四
    之授信約定書內偽造陳美珠之署押二枚，再將陳美珠之印章交由不知情之甲○○
    於上開質押借據及授信約定書內盜用陳美珠之印文各一枚、四枚後，將該質押借
    據及授信約定書交予第三信用合作社辦理貸款，使第三信用合作社陷於錯誤又於
  完成對保手續後核貸四十萬元予乙○○，足以生損害於陳美珠及第三信用合作社
    承辦人員對於連帶保証人身分之識別，嗣乙○○又交付四千五百元予丙○○以為
    酬謝。
二、案經陳美珠之夫王植初陳情臺灣新竹地方法院檢察署檢察官主動偵查起訴。
    理  由
一、經查被告丙○○對於右揭時地與乙○○共同至第三信用合作社，並與乙○○分別
    於上於附表所示之質押契約及授信約定書內偽造陳美珠之署押，以及將陳美珠之
    印章交由不知情之第三信用合作社承辦人員甲○○在各該質押契約及授信約定書
    內盜蓋陳美珠之印文等情，均坦白承認，核與另案共犯乙○○於偵查中之陳述、
    証人王植初、甲○○、周凌冬、歐澤祺、楊文濱等人証述情節大致相符，此外並
    有附表編號一至四所示之文書影本在卷可資佐証，堪認被告上開自白與事實相符
    。被告丙○○雖辯稱伊受乙○○之邀而共同前往第三信用合作社，惟並不情楚到
    第三信用合作社之目的何在，並非故意佯裝陳美珠而與乙○○共同詐騙第三信用
    合作社等等，惟查：被告於臺灣新竹地方法院檢署八十八年度偵字第八四○三號
    偵查案件在八十八年十二月二十四日偵訊時陳述：「‧‧‧ (乙○○)要我以陳
    美珠的名義充當保証人，‧‧‧我不知道她 (指乙○○)借了多少錢，‧‧‧第
    一次她給我七千五百元，‧‧‧第二次她給我四千五百元，‧‧‧」等語，核與
    乙○○於偵查中証述：」我在回家路上剛好碰到同學的媽媽丙○○，我對她說陳
    媽媽我要買房子，又不想讓父母知道，請你到銀行簽個字就好了，丙○○同意，
    我說辦好時再包個紅包謝謝你，」、「我將 (陳美珠)身分証先前即交給丙○○
    的‧‧‧」等語，以及証人即第三信用合作社承辦人員甲○○於偵查中証述：「
    乙○○的媽媽 (即被告)拿出 (陳美珠)身分証，我核對身分証上照片，而且拿授
    信約定書給她填，那個人 (指被告)在上面寫陳美珠，‧‧‧」等語，均大致相
    符，顯見被告與乙○○共同前往第三信用合作社時，對於由被告佯裝陳美珠並擔
    任乙○○向第三信用合作社借款之連帶保証人乙節，即已知悉，被告事後否認知
    悉佯裝陳美珠擔任連帶保証人等等，顯係卸責之詞，尚不足採。本件事証明確，
    被告上開犯行堪予認定，應予依法論科。
二、核被告丙○○所為係犯刑法第二百十六條、第二百十條之行使偽造私文書罪與同
    法第三百三十九條第一項之詐欺取財罪。被告偽造署押及盜用印文為偽造私文書
    之部分行為，而偽造私文書之低度行為又為行使偽造私文書之高度行為所吸收，
    均不另論罪。被告與案外人乙○○就上開犯罪間，彼此有犯意聯絡、行為分擔，
    應依共同與犯論處，被告利用不知情之第三信用合作社承辦人員在附表所示之私
    文書內盜用陳美珠之印文，應依間接正犯論處。被告前後二次行使偽造私文書罪
    、二次詐欺取財罪間，均時間緊接、方法相同，且觸犯基本構成要件相同之罪名
    ，應分別依刑法第五十六條連續犯之規定論以一罪並加重其刑。又被告行使偽造
    私文書之目的在於向第三信用合作社詐得借款，所犯上開二罪間，顯具有方法目
    的之牽連關係，應依刑法第五十五條牽連犯之規定從一較重之行使偽造私文書罪
    論處。檢察官雖僅就附表編號四之行使偽造私文書及詐欺取財犯行提起公訴，然
    而被告其餘行使偽造私文書及詐欺取財犯行，與本件檢察官提起公訴之部分，具
    有連續犯及牽連犯之裁判上一罪關係，已如前述，本院自得併予審理判決。本院
    審酌被告犯罪之動機、目的、手段、方法、所生危害及犯後之態度等一切情狀，
    量處如主文所示之刑。又被告行為後，刑法關於易科罰金之規定，已於九十年一
    月十日修正、公佈，同年月十二日生效，將得易科罰金之範圍擴及「犯最重本刑
    五年以下有期徒刑以下之刑之罪，而受六個月以下有期徒刑或拘役之宣告」，比
    較修正前後關於易科罰金之規定，自以新修正之刑法第四十一條對被告較有利，
    且本件所宣告之刑又適於易科罰金之諭知，爰依刑法第二條第一項前段適用第四
    十一條第一項前段規定諭知易科罰金之折算標準，以示懲儆。又附表編號一至四
    所示偽造陳美珠之署押，應依刑法第二百十九條規定宣告沒收；至於附表編號一
    至四所示盜用陳美珠之印文，因未據扣案，為避免將來執行滋生困擾，爰不併為
    沒收之諭知。末查被告前未曾受有期徒刑以上刑之宣告，有臺灣高等法院被告全
    國前案紀錄表在卷足憑，其經此偵審程序後，應能知所警示而無再犯之虞，本院
    認為所宣告之主刑，以暫不執行為適當，爰併宣告緩刑三年，以啟自新並觀後效
    。
據上論斷，應依刑事訴訟法第二百九十九條第一項前段，刑法第二條第一項前段、第
二十八條、第五十六條、第二百十六條、第二百十條、第三百三十九條第一項、第五
十五條、第四十一條第一項前段、第二百十九條、第七十四條第一款，罰金罰鍰提高
標準條例第一條前段、第二條，判決如主文。
本案經檢察官吳金棟到庭執行職務。
中    華      民      國      九十      年      七    月    二十七    日
                                      臺灣新竹地方法院刑事第二庭
                                          法  官  王永春
右正本證明與原本無異。
如不服本判決，應於判決送達後十日內向本院提出上訴狀( 應附繕本 )，上訴於
臺灣高等法院。
                                          書記官  馮玉玲
中      華      民      國      九十      年      七    月    二十七    日
九十年度訴字第一三八號判決附表：
┌───┬───────────────┬────────────────┐
│編號  │   偽    造    之    文    書 │    簽    名    或    署    押  │
├───┼───────────────┼────────────────┤
│一    │   新竹市第三信用合作社八十八 │乙○○偽造陳美珠之署押一枚、由不│
│      │   年三月二日之質押借據       │知情之新竹市第三信用合作社承辦人│
│      │                              │員盜用陳美珠之印文一枚          │
├───┼───────────────┼────────────────┤
│二    │   新竹市第三信用合作社八十八 │丙○○偽造陳美珠之署押二枚、由不│
│      │   年二月二十三日授信約定書   │知情之新竹市第三信用合作社承辦人│
│      │                              │員盜用陳美珠之印文三枚          │
├───┼───────────────┼────────────────┤
│三    │   新竹市第三信用合作社八十八 │乙○○偽造陳美珠之署押一枚、由不│
│      │   年五月十四日之質押借據     │不情之新竹市第三信用合作社承辦人│
│      │                              │員盜用陳美珠之印文一枚          │
├───┼───────────────┼────────────────┤
│四    │   新竹市第三信用合作社八十八 │丙○○偽造陳美珠之署押二枚、由不│
│      │   年五月四日之授信約定書     │知情之新竹市第三信用合作社承辦人│
│      │                              │員盜用陳美珠之印文四枚          │
└───┴───────────────┴────────────────┘
附錄本案論罪科刑法條：
中華民國刑法第二百一十六條
 (行使偽造變造或登載不實之文書罪)
行使第二百十條至第二百十五條之文書者，依偽造、變造文書或登載不實
事項或使登載不實事項之規定處斷。
中華民國刑法第二百一十條
 (偽造變造私文書罪)
偽造、變造私文書，足以生損害於公眾或他人者，處五年以下有期徒刑。
中華民國刑法第三百三十九條
 (普通詐欺罪)
意圖為自己或第三人不法之所有，以詐術使人將本人或第三人之物交付者
，處五年以下有期徒刑、拘役或科或併科一千元以下罰金。
以前項方法得財產上不法之利益或使第三人得之者，亦同。
前二項之未遂犯罰之。


司法院資訊處製作；財團法人民間司法改革基金會備份。
